【裁判字號】    95,家訴,15
【裁判日期】    951201
【裁判案由】    終止收養
【裁判全文】
臺灣苗栗地方法院民事判決              95年度家訴字第15號
原      告  乙○○
訴訟代理人  洪明立律師
被      告  甲○○
上列當事人間終止收養事件，本院於民國九十五年十一月十七日
言詞辯論終結，判決如下：
    主    文
原告與被告間之收養關係終止。
訴訟費用由被告負擔。
    事實及理由
一、原告主張略以：原告乙○○未有婚嫁，因恐年老無人侍奉，
    遂收養原告兄長徐榮傳之次子即被告甲○○為養子，惟被告
    不學無術，不思上進，無固定工作，且犯案前科累累，經多
    次判決處刑在案，嗣被告經假釋出獄，對原告生活仍無所聞
    問，未善盡扶養原告之義務，連原告生病住院期間，亦未盡
    照顧之責，卻對原告要如何處理財產之事項多有意見，甚至
    對原告大呼小叫，還揚言以後不管原告一切事務，原告已年
    逾八旬，無配偶、子女相伴終老，被告全然未盡養護原告之
    責，委實令原告心灰意冷，認無繼續維持母子關係之必要。
    被告雖曾同意協議辦理終止收養關係，惟未配合至戶政機關
    辦理登記，為此，依據民法第一千零八十一條第三款、第六
    款其他重大事由之規定，訴請判決宣告原告與被告間之收養
    關係終止等語。並提出兩造之戶籍謄本及台灣新竹地方法院
    刑事判決書各一件為證。
二、按養父母、養子女之一方，對於他方為虐待或重大侮辱時、
    惡意遺棄他方時、養子女被處二年以上之徒刑時、養子女有
    浪費財產之情事時、養子女生死不明已逾三年時或有其他重
    大事由時，法院因他方之請求，得宣告終止其收養關係，民
    法第一千零八十一條定有明文。
三、經查，原告主張之上情，業據其提出兩造之戶籍謄本及台灣
    新竹地方法院刑事判決書附卷為證，復經本院依職權調取之
    被告之前案紀錄表相佐，查被告確實犯有傷害、槍砲彈藥、
    竊盜及毒品等多次前科，曾因觸犯麻醉藥品管理案件先後經
    判處有期徒刑五年九月及有期徒刑十二年等重刑，足見被告
    確實素行不良，違逆原告之訓悔及期待。參酌被告於九十五
    年十一月十七日到庭時，對於原告之主張並未積極爭執或提
    出其他利己之事證，並表示同意與原告終止收養關係，益證
    兩造間早已喪失親子人倫之情誼，雙方均毫無維持親子關係
    之意願。核兩造主觀上既然不願再繼續維持法律上之收養關
    係，客觀上被告確實曾被判處二年以上之徒刑，原告以被告
    有民法第一千零八十一條第三款所規定之養子女被判處二年
    以上徒刑事由，訴請判決終止兩造之收養關係，自屬於法有
    據，應予准許。又原告依民法第一千零八十一條第二款規定
    請求終止收養，既經准許，則其訴訟目的已達，自毋庸再予
    審究有無同條第六款規定之終止收養事由，附此敘明。
四、結論：原告之訴為有理由，依民事訴訟法第七十八條，判決
    如主文。
中    華    民    國    95    年    12    月     1    日
                  家事庭法  官  李麗萍
正本係照原本作成
如對本判決上訴，須於判決送達後20日內向本院提出上訴狀，並
繳納上訴費用新台幣四千五百元。
                        書記官  丁文宏
中    華    民    國    95    年    12    月     1    日


司法院資訊處製作；財團法人民間司法改革基金會備份。
